臺灣新北地方法院板橋簡易庭民事簡易判決
111年度板簡字第126號
原      告  張有有  
被      告  游凱晴  
上列當事人間請求侵權行為損害賠償事件，原告提起刑事附帶民
事訴訟，經本院刑事庭裁定移送前來（本院110年度審交附民字
第489號），本院於民國111年5月9日言詞辯論終結，判決如下：
    主      文
被告應給付原告新臺幣伍萬零貳佰柒拾元，及自民國一百一十年
八月十八日起至清償日止，按週年利率百分之五計算之利息。
原告其餘之訴駁回。
訴訟費用新臺幣壹仟元，由被告負擔新臺幣貳佰伍拾柒元，餘由
原告負擔。
本判決原告勝訴部分得假執行。
原告其餘假執行之聲請駁回。
    事實及理由
一、按訴狀送達後，原告不得將原訴變更或追加他訴。但擴張或
    減縮應受判決事項之聲明者，不在此限，民事訴訟法第255
    條第1項第3款定有明文，而依同法第436條第2項規定，此於
    簡易訴訟程序亦有適用。本件原告於起訴時原請求：被告應
    連帶給付原告新臺幣（下同）347,770元，及自刑事附帶民
    事起狀繕本送達翌日起至清償日止，按週年利率5％計算之利
    息。嗣於民國111年5月9日言詞辯論程序當庭變更訴之聲明
    為：被告應給付原告347,770元，及自刑事附帶民事起訴狀
    繕本送達翌日起至清償日止，按週年利率5％計算之利息，核
    屬縮減應受判決事項之聲明，依前開規定，應予准許。
二、原告主張：被告於109年7月8日16時16分許，騎乘車牌號碼0
    00-000號普通重型機車，沿新北市永和區環河西路1段往新
    北市中和區方向行駛在外側車道，行經新北市永和區環河西
    路1段與保安路交岔路口處欲左轉保安路時，本應注意車輛
    左轉彎時，應距交岔路口30公尺前顯示方向燈或手勢，換入
    內側車道或左轉車道，行至交岔路口中心處左轉，且變換車
    道時，應讓直行車先行，並注意安全距離，而依當時天候晴
    ，日間自然光線、柏油路面乾燥、無缺陷、無障礙物，視距
    良好等情，並無不能注意之情事，竟疏未注意換入內側左轉
    車道即貿然由外側直行車道左轉，適其同方右後方之內側車
    道有原告騎乘車牌號碼000-0000號普通重型機車（下稱系爭
    車輛）直行駛至該路口，閃避不及，雙方發生碰撞均人車倒
    地，原告因而受有右側前臂擦傷、右側腕部挫擦傷、左側足
    部挫擦傷等傷害，及系爭車輛受損之情事（下稱系爭事故）
    。被告過失傷害罪刑責部分，業經本院以110年度審交簡字
    第139號刑事判決有罪確定。原告因被告上開行為受有如下
    之損害：㈠醫療費用770元：支出醫療就診費用共計為770元
    ；㈡不能工作損失10,000元：原告任職飲料店擔任機車外送
    員正在試用階段，時薪為158元，受傷期間無法工作，自109
    年6月22日起至發生本件事故日止，每周工作5天、每天工作
    5小時，原告在同年6月期間工作時間為44小時，共計領取6,
    952元，以此計算每月至少可賺取15,800元，以10,000元請
    求此部分損失；㈢機車修理費用37,000元(皆為零件)，此部
    分債權經系爭車輛所有權人即訴外人許淑芳讓與原告；㈣精
    神慰撫金30萬元：系爭事故造成原告身心相當之痛苦，請求
    被告賠償精神慰撫金30萬元。為此，爰依民法第184條第1項
    前段、第191條之2本文之規定及債權讓與之法律關係，請求
    被告賠償等語，並聲明：㈠被告應給付原告347,770元，及自
    刑事附帶民事起訴狀繕本送達翌日起至清償日止，按週年利
    率百分之5計算之利息。㈡願供擔保請准宣告假執行。
三、被告則以下列陳詞置辯，並聲明：原告之訴駁回。
  ㈠不爭執被告有肇事責任，但原告亦有車速過快之過失。
  ㈡醫療費用770元部分不爭執，但應可由強制險理賠，原告似未
    申請；不能工作之損失部分，因原告並未提出收入證明，且
    無應休養一個月之醫囑記載，故此部分爭執；系爭車輛修理
    費部分應計算折舊；慰撫金之請求金額過高。
四、法院之判斷：
  ㈠原告主張被告於上開時、地騎乘前揭車輛，因未禮讓直行中
    之車輛優先通行即貿然左轉，致撞擊原告所騎乘系爭車輛，
    原告因而受有右側前臂擦傷、右側腕部挫擦傷、左側足部挫
    擦傷之傷害及系爭車輛受損等情，業據提出天主教永和耕莘
    醫院（下稱耕莘醫院）醫療費用收據、澤文診所藥單內容與
    門診費用明細、太子車業行開立之估價單、債權讓與證明書
    等件為證，另有本院110年度審交簡字第139號刑事簡易判決
    存卷可考，並經本院依職權調閱上開刑事案件偵審卷宗，核
    閱屬實，復為被告所不爭執，堪信原告此部分之主張為真。
  ㈡按因故意或過失，不法侵害他人之權利者，負損害賠償責任
    ；汽車、機車或其他非依軌道行駛之動力車輛，在使用中加
    損害於他人者，駕駛人應賠償因此所生之損害。但於防止損
    害之發生，已盡相當之注意者，不在此限。不法侵害他人之
    身體或健康者，對於被害人因此喪失或減少勞動能力或增加
    生活上之需要時，應負損害賠償責任；不法侵害他人之身體
    ，被害人雖非財產上之損害，亦得請求賠償相當之金額；不
    法毀損他人之物者，被害人得請求賠償其物因毀損所減少之
    價額，民法第184條第1項前段、第191條之2、第193條第1項
    、第195條第1項前段、第196條分別定有明文。查被告不法
    侵害原告身體及財產權之侵權行為事實，業經認定於前，從
    而，原告依前開規定，訴請被告負賠償責任，應屬有據，茲
    將原告得請求被告賠償之金額，分述如下：
    ⒈醫療費用部分：
　　　原告主張因被告前開過失傷害行為，受有受有右側前臂擦
      傷、右側腕部挫擦傷、左側足部挫擦傷之傷害，而支出醫
      療費用770元乙節，業據提出耕莘醫院醫療費用收據、澤
      文診所藥單內容與門診費用明細為證，被告亦不爭執，故
      原告此部分主張，核屬可採。
    ⒉不能工作損失部分：
　　　按當事人主張有利於己之事實者，就其事實有舉證之責任
      ，民事訴訟法第277條前段定有明文。又民事訴訟如係由
      原告主張權利者，應先由原告負舉證之責，若原告先不能
      舉證，以證實自己主張之事實為真實，則被告就其抗辯事
      實即令不能舉證，或其所舉證據尚有疵累，亦應駁回原告
      之請求（最高法院17年上字第917號判例意旨參照）。原
      告請求不能工作損失10,000元部分，固據其提出前揭工作
      班表為憑，惟被告爭執，原告復未進一步舉證提出記載有
      應休養日數之診斷證明書及請假證明，以資證明確有休養
      之必要及實際休養期間，故原告請求不能工作之損失1萬
      元部分，即屬無據。
    ⒊系爭車輛維修費用部分：
　　　按依民法第196條請求賠償物被毀損所減少之價額，得以
      修復費用為估定之標準，但以必要者為限（例如：修理材
      料以新品換舊品，應予折舊）。被害人如能證明其物因毀
      損所減少之價額，超過必要之修復費用時，就其差額，仍
      得請求賠償【最高法院77年度第9次民事庭會議決議㈠可資
      參照】。查，原告主張系爭車輛因本件事故受損，其因而
      支付系爭車輛修復費用37,000元（皆為零件）乙情，業據
      提出前揭估價單為佐，惟該修復費用之零件係以新品更換
      舊品，則應扣除折舊後計算其損害。復依行政院財政部發
      布之「固定資產耐用年數表」規定，機器腳踏車其耐用年
      數為3年，並依同部訂定之「固定資產折舊率表」規定，
      耐用年數3年依定率遞減法之折舊率為千分之536，其最後
      1年之折舊額，加歷年折舊累計額，其總和不得超過該資
      產成本原額10分之9。又查，系爭車輛係於107年9月出廠
      ，有系爭車輛公路監理電子閘門查詢結果在卷足憑，至本
      件事故發生之109年7月8日，系爭車輛之實際使用年數為1
      年10個月，故原告得請求之金額應以9,500元為限（計算
      式如附表）。
    ⒋精神慰撫金部分：
　　　再按不法侵害他人之人格權，被害人受有非財產上損害，
      請求加害人賠償相當金額之慰撫金時，法院對於慰撫金之
      量定，應斟酌實際加害情形、所造成之影響、被害人痛苦
      之程度、兩造之身分地位、經濟情形及其他各種狀況，以
      核定相當之數額（最高法院47年度台上字第1221號、51年
      度台上字第223號判例意旨參照）。查，原告因被告前開
      過失傷害行為，而受有上開傷勢，已如前述，堪認原告精
      神上自受有一定程度之痛苦，原告依民法第195條第1項規
      定，請求非財產上損害賠償，洵屬有據。爰審酌原告高中
      畢業，目前無業，本件事故前在飲料店擔任機車外送員，
      名下無不動產；被告大學畢業，現任職金融業，月收入約
      5萬元，名下無不動產等節，業據兩造陳明在卷，另參酌
      兩造稅務電子閘門所得調件明細表所示資力狀況，經綜合
      考量兩造之關係、身分地位、經濟狀況、原告受傷程度、
      被告之侵權行為態樣暨情節等一切情狀，認原告請求被告
      賠償30萬元之非財產上損害尚屬過高，應核減為4萬元為
      適當。
    ⒌綜上，原告得請求被告賠償之金額共計50,270元（計算式
      ：770+9,500+40,000＝50,270）。
  ㈢復按損害之發生或擴大，被害人與有過失者，法院得減輕賠
    償金額，或免除之，民法第217條第1項定有明文。且基於過
    失相抵之責任減輕或免除，法院對於賠償金額減至何程度，
    應斟酌雙方原因力之強弱與過失之輕重以定之（最高法院99
    年度台上字第1580號判決參照）。本件被告固抗辯原告車速
    過快，就本件事故之發生與有過失，惟遭原告否認，而系爭
    事故業經新北市政府車輛行車事故鑑定委員會鑑定及新北市
    車輛行車事故鑑定覆議會覆議，認定系爭事故之肇事因素為
    被告騎車左轉彎，未換入內側左轉車道逕行由外側直行車道
    左轉，原告並無肇事因素，此經臺灣新北地方檢察署檢察官
    109年度偵字第44648號起訴書記載明確（見本院卷第16頁）
    ，被告並未就此進一步舉證以實其說，則其空言原告車速過
    快、與有過失乙節，即無實據，自難採認。
  ㈣末按遲延之債務，以支付金錢為標的者，債權人得請求依法
    定利率計算之遲延利息。給付無確定期限者，債務人於債權
    人得請求時，經其催告而未為給付，自受催告時起，負遲延
    責任。其經債權人起訴而送達訴狀，或依督促程序送達支付
    命令，或為其他相類之行為者，與催告有同一之效力。應付
    利息之債務，其利率未經約定，亦無法律可據者，週年利率
    為百分之5，民法第233條第1項、第229條第2項及第203條分
    別定有明文。本件原告請求被告給付之損害賠償，係以支付
    金錢為標的，且無確定期限及約定利率，故原告請求被告給
    付自刑事附帶民事訴訟起訴狀繕本送達翌日即110年8月18日
    起至清償日止，按週年利率百分之5計算之利息，併應准許
    。
五、綜上所述，原告依民法第184條第1項前段、第191條之2本文
    之規定及債權讓與之法律關係，請求被告給付50,270元，及
    自刑事附帶民事訴訟起訴狀繕本送達翌日即110年8月18日起
    至清償日止，按週年利率百分之5計算之利息，為有理由，
    應予准許。逾此範圍之請求，則無理由，應予駁回。
六、本件原告勝訴部分係依民事訴訟法第427條第1項規定適用簡
    易訴訟程序所為被告敗訴之判決，依同法第436條第2項、第
    389條第1項第3款規定，爰依職權宣告假執行。至原告敗訴
    之部分，其假執行之聲請即失所附麗，應予駁回。
七、本件事證已臻明確，兩造其餘之攻擊防禦方法及所提證據，
    於判決結果不生影響，爰不一一論列，併此敘明。
八、本件損害賠償事件乃刑事附帶民事訴訟，由刑事庭移送前來
    ，當事人原無需繳納訴訟費用，惟原告請求系爭車輛維修費
    用37,000元部分，非屬附帶民事訴訟請求之範圍，然已合於
    民事起訴之程序要件，致生訴訟費用1,000元，依此部分兩
    造勝敗訴比例，由被告負擔257元，餘由原告負擔。
中　　華　　民　　國　　111 　年　　6 　　月　　9 　　日
                  臺灣新北地方法院板橋簡易庭
                        法  官  陳怡親
以上為正本係照原本作成。
如不服本判決，應於送達後20日內，向本院提出上訴狀並表明上
訴理由，如於本判決宣示後送達前提起上訴者，應於判決送達後
20日內補提上訴理由書（須附繕本）。
中　　華　　民　　國　　111 　年　　6 　　月　　9 　　日
                        書記官  劉芷寧
附表：
折舊時間           金額
第1年折舊值        37,000×0.536=19,832
第1年折舊後價值    37,000-19,832=17,168
第2年折舊值        17,168×0.536×(10/12)=7,668
第2年折舊後價值    17,168-7,668=9,500